臺灣高雄地方法院刑事判決
111年度訴字第237號
公  訴  人  臺灣高雄地方檢察署檢察官
被      告  陳啓林



            林金慧


上列被告因傷害案件，經檢察官提起公訴（110年度偵字第7515
號、111年度偵字第2345號），本院判決如下：
    主  文
陳啓林犯傷害罪，處拘役伍拾日，如易科罰金，以新臺幣壹仟元
折算壹日。
林金慧犯傷害罪，處拘役伍拾伍日，如易科罰金，以新臺幣壹仟
元折算壹日。
    事  實
一、陳啓林與沈惠媚（另經臺灣高雄地方檢察署檢察官為不起訴
    處分）係男女朋友，因陳啓林、沈慧媚向林金慧承租高雄市
    ○○區○○○00巷00號3樓之1房屋，而生返還房屋等細故糾紛，
    陳啓林、林金慧於109年10月5日17時35分許在上址樓梯間發生
    爭執，因一言不合，雙方竟均基於傷害之犯意，林金慧以徒
    手抓方式攻擊陳啟林，陳啟林亦徒手毆打林金慧後將其壓於地
    板上，致陳啓林受有左前臂瘀紅19x7、17x7公分、左腕擦傷
    1.5x1公分併紅2x2公分、腹部紅12x3公分、右肘瘀紅5x4公
    分併青5x5公分併擦傷1x0.1公分2處右小腿瘀紅11x5、11x2
    公分、後頸部瘀紅15x1.5公分、後背紅3x0.2、1.5x0.2公分
    、左腰紅2x0.5公分等傷害，林金慧受有頭部臉部擦挫傷等
    傷害。
二、案經陳啓林、林金慧訴由高雄市政府警察局新興分局報告臺
    灣高雄地方檢察署檢察官偵查起訴。
    理  由
壹、程序部分
　　按被告以外之人於審判外之陳述，雖不符合刑事訴訟法第15
    9 條之1 至第159 條之4 之規定，但經當事人於審判程序同
    意作為證據，法院審酌該言詞陳述或書面陳述作成時之情況
    ，認為適當者，亦得為證據。當事人、代理人或辯護人於法
    院調查證據時，知有第159 條第1 項不得為證據之情形，而
    未於言詞辯論終結前聲明異議者，視為有前項之同意，刑事
    訴訟法第159條第1項及第159條之5分別定有明文。查本判決
    所引用具傳聞性質之言詞或書面證據，關於證據能力，經檢
    察官、被告陳啓林、林金慧於本院審判期日中均表示同意有
    證據能力（院卷第61頁），本院審酌此等證據資料製作時之
    情況，尚無違法不當及證明力明顯過低之瑕疵，亦認為以之
    作為證據應屬適當，故揆諸前開規定，應認前揭證據資料均
    例外有證據能力；至非供述證據部分，與本案事實具自然關
    聯性，且非公務員違背法定程序所取得，依同法第158條之4
    規定反面解釋，亦具證據能力。
貳、實體部分
一、認定事實所憑之證據及理由
　　訊據被告陳啓林、林金慧均坦承有於上揭時地，因上開緣由
    發生爭執並有肢體衝突，惟均否認有何傷害犯行，被告陳啓
    林辯稱：我沒有打林金慧，是林金慧先攻擊我，我才壓制她
    ，我是正當防衛云云；被告林金慧辯稱：我沒有打陳啓林，
    我是正當防衛云云。經查：
　　㈠被告陳啓林、林金慧上開坦承部分，業據渠等於警詢及本
      院準備程序中均坦認在卷（被告陳啓林：警卷第5至8頁，
      院卷第27頁；被告林金慧：警卷第12至15頁，院卷第27頁
      ），核與證人沈惠媚於警詢、偵查中（警卷第1至4頁，偵
      一卷第27至30、49至52頁）、證人即當地里長徐慶宗於警
      詢中（警卷第19至21頁）所為之證述互核相符，並有高雄
      市立大同醫院109年10月5日診斷證明書1份（病患：林金
      慧）（他一卷第5頁）、被告林金慧之傷勢照片7張（警卷
      第33至39頁）、杏和醫院109年10月5日乙種診斷證明書1
      份（病患：陳啓林）（警卷第41頁）、被告陳啓林之傷勢
      照片3張、衣物受損照片1張（警卷第26至29頁）、被告兼
      告訴人林金慧破壞房屋門鎖之照片2張（警卷第31至32頁
      ）、現場錄音錄影檔案之檢察事務官勘驗報告1份暨勘驗
      照片6張、對話譯文1份（偵一卷第35至44頁）、被告林金
      慧與證人沈惠媚108年10月5日簽訂之房屋租賃契約書1份
      （警卷第42至45頁）在卷可參，是上開事實，應堪認定。
　　㈠查陳啓林於警詢及偵查中證稱：我與我女朋友沈惠媚有與
      林金慧承租房屋，我於109年10月5日17時35分許，在上開
      房屋樓梯間，因房屋租賃事宜與林金慧發生爭執，林金慧
      遂推擠我，並用手指抓傷我的手臂，還以腳踢我的小腿，
      並扯破我的衣服等語（警卷第5至8、9至11頁，偵一卷第2
      9、50至51頁）；林金慧於警詢及偵查中證稱：我有租賃
      房屋予陳啓林之女朋友沈惠媚，我於109年10月5日17時35
      分許，在上開房屋樓梯間，因陳啓林不讓我上去，我推開
      他後，即遭陳啓林徒手毆打，並被他壓在樓梯間地上，導
      致我受傷，期間里長有到場等語（警卷第12至15、16至18
      頁，偵一卷第27至30、71至73頁）。
　　㈡次證人沈惠媚於警詢及偵查中證稱：我有向林金慧承租上
      開房屋，前開陳啓林、林金慧發生衝突的第一時間我不在
      場，我是聽到林金慧喊救命，我才下樓看到陳啓林將林金
      慧壓在地上（警卷第1至4頁，偵一卷第27至30、49至52頁
      ），且陳啓林亦於警詢、偵查及準備程序中自承有壓制林
      金慧之行為（警卷第7、10頁，偵一卷第29頁，院卷第27
      頁）。又依據檢察事務官於偵查中勘查案發當時之錄影檔
      案顯示：被告陳啓林與被告林金慧在高雄市○○區○○路00巷
      00號1樓屋外巷子發生爭執，旋雙方走進上址樓梯間，一
      言不合，發生肢體衝突，畫面影像歪斜，林金慧並不斷叫
      喊救命（約12次），陳啓林則不斷向林金慧聲稱「你先動
      手的」，最後沈惠媚出現，影片即結束，有現場錄音錄影
      檔案之檢察事務官勘查報告1份暨勘查照片6張、對話譯文
      1份可佐（偵一卷第35至44頁），足認案發當時被告2人確
      發生肢體衝突，陳啓林並將林金慧壓於案發現場之地板上
      。
　　㈢又衝突過後，陳啓林前往杏和醫院，經診斷受有左前臂瘀
      紅19x7、17x7公分、左腕擦傷1.5x1公分併紅2x2公分、腹
      部紅12x3公分、右肘瘀紅5x4公分併青5x5公分併擦傷1x0.
      1公分2處右小腿瘀紅11x5、11x2公分、後頸部瘀紅15x1.5
      公分、後背紅3x0.2、1.5x0.2公分、左腰紅2x0.5公分等
      傷害，並確自陳啓林手臂、小腿等處攝得紅腫傷勢及其上
      衣領口中心處向下裂開等情，有杏和醫院109年10月5日乙
      種診斷證明書1份（病患：陳啓林）（警卷第41頁）及陳
      啓林之傷勢照片3張、衣物受損照片1張（警卷第26至29頁
      ）可參；林金慧則前往高雄市立大同醫院，經診斷受有頭
      部臉部擦挫傷等傷害，且亦自頭臉部攝得紅腫傷勢，亦有
      高雄市立大同醫院109年10月5日診斷證明書1份（病患：
      林金慧）（他一卷第5頁）、林金慧之傷勢照片2張（警卷
      第38至39頁）可佐，並考量陳啓林之紅腫傷勢呈長條狀，
      與遭手指抓傷之傷勢吻合；而當時陳啓林將林金慧壓於地
      面，亦可能使林金慧頭臉部與地面磨擦致傷，堪認陳啓林
      、林金慧前開指證對方之傷害情節，均非子虛，且與被告
      2人所受之上開傷勢，有相當因果關係，是陳啓林、林金
      慧上揭所陳，均堪補強。被告林金慧雖以前開杏和醫院之
      診斷證明書為乙種診斷證明書，而認不能作為訴訟之用，
      惟診斷證明書係醫院、診所對其診斷之病人依醫療法第76
      條所開立之證書，即無所謂乙種診斷證明書不得作為訴訟
      上證明之用之理，被告林金慧亦未具體指明乙種診斷證明
      書有何不能證明傷勢之瑕疵，故被告林金慧前開所陳，要
      無可採。
　　㈣被告陳啓林、林金慧不得主張正當防衛
　　⒈被告陳啓林、林金慧雖均主張本件為正當防衛，然按正當
      防衛必須對於現在不法之侵害，始得為之，侵害業已過去
      ，即無正當防衛可言；互毆係屬多數動作構成單純一罪而
      互為攻擊之傷害行為，縱令一方先行出手，而還擊之一方
      在客觀上苟非單純對於現在不法之侵害為必要排除之反擊
      行為，因其本即有傷害之犯意存在，則對其互為攻擊之還
      手反擊行為，自無主張防衛權之餘地。是雙方相互毆打、
      扭打，與單方面遭人毆打，出於自衛阻擋之情形即有所不
      同，尚無從主張正當防衛。
　　⒉查林金慧固坦承有先推擠陳啓林，然觀諸上開錄影畫面勘
      查結果，係林金慧大聲對陳啓林喊稱：「會怕喔？」；陳
      啓林亦回稱：「我怎麼會怕？」後，畫面立即開始歪斜不
      清，林金慧隨即呼喊救命，有該錄影譯文可參（偵一卷第
      43頁），足認林金慧一開始之推擠行為在短時間內即結束
      ，則難認陳啓林壓制林金慧當下，仍係處於遭林金慧推擠
      行為之不法侵害，至陳啓林壓制林金慧時，雖遭林金慧抓
      傷，然林金慧遭壓制期間喊救命約12次，被告陳啓林亦回
      稱「你先動手的」，足認陳啓林壓制林金慧時間非短，則
      陳啓林之壓制行為，應非單純基於防禦而有傷害林金慧之
      犯意存在；另查陳啓林所受傷害並非僅於一處，更於左臂
      、後頸各有19、15公分長之傷勢；衣物亦遭林金慧自衣領
      處撕毀至腹部，有上開衣物毀損照片可參，足認林金慧所
      施力道及陳啓林所受傷勢亦非輕微，則林金慧於衝突當下
      ，亦非僅屈於弱勢而防禦之一方，更有出於傷害之意思，
      出手攻擊被告陳啓林，揆諸上開說明，陳啓林、林金慧自
      均不得主張正當防衛。是被告陳啓林、林金慧上開辯解，
      均無足採。
　　㈤綜上，被告2人犯行應堪認定，辯解亦均不足採，渠等犯行
      均已明確，應依法論科。至陳啓林稱遭林金慧以石頭攻擊
      部分，經林金慧否認在案，且證人沈惠媚非第一時間於衝
      突現場，無法詳述衝突過程；證人徐慶宗亦稱沒有看到相
      關石頭或磚塊（警卷第20頁），即難證明林金慧有以石頭
      攻擊陳啓林，故公訴意旨認林金慧有以石頭攻擊陳啓林部
      分，尚屬無法認定，併此敘明。　
二、論罪科刑
　　核被告2人所為，均係犯刑法第277條第1項之傷害罪，被告
    林金慧前後出手抓傷陳啓林之行為，應論以接續之一罪。爰
    審酌被告林金慧、陳啓林均為智識成熟之人，竟僅因租屋糾
    紛之細故，而以犯罪事實欄所載方式攻擊他方，致雙方受有
    上開傷勢，是被告2人所為均不足取，均應加非難，並考量
    被告2人否認犯行之犯後態度，被告2人所受傷勢嚴重程度，
    及被告2人犯罪當時所受之刺激、犯罪手段、目的，被告二
    人雖均曾表示願意和解，惟迄本案終結時均因雙方對於和解
    條件無共識而未能達成和解，暨渠等於本院自承之家庭、學
    歷、經濟狀況等一切情狀，各量處主文所示之刑，並均諭知
    易科罰金之折算標準。
據上論斷，應依刑事訴訟法第299 條第1 項前段，刑法第277條
第1項、第41條1項前段，刑法施行法第1條之1第1項，判決如主
文。
本案經檢察官劉俊良提起公訴，檢察官張靜怡到庭執行職務。
中　　華　　民　　國　　111 　年　　9 　　月　　6 　　日
                  刑事第十二庭　審判長法　官  蔡書瑜
                  　　　　　　　　　　法　官  楊甯伃
                  　　　　　　　　　　法　官  蔡有亮
以上正本證明與原本無異。
如不服本判決應於收受送達後20日內向本院提出上訴書狀，並應
敘述具體理由；如未敘述上訴理由者，應於上訴期間屆滿後20日
內向本院補提理由書（均須按他造當事人之人數附繕本）「切勿
逕送上級法院」。
中　　華　　民　　國　　111 　年　　9 　　月　　6 　　日
　　　　　　　　　　　　　　　　　    書記官　葉郁庭　　　　　　　　　　　　　　　　　　

附錄法條
中華民國刑法第277條
傷害人之身體或健康者，處 5 年以下有期徒刑、拘役或 50 萬
元以下罰金。
犯前項之罪，因而致人於死者，處無期徒刑或 7 年以上有期徒
刑；致重傷者，處 3 年以上 10 年以下有期徒刑。